【裁判字號】    99,聲,2942
【裁判日期】    991213
【裁判案由】    聲請沒入保證金
【裁判全文】
臺灣臺北地方法院刑事裁定              99年度聲字第2942號
聲  請  人  臺灣臺北地方法院檢察署檢察官
被      告  陳光瑞
具  保  人  張寶塵
上列具保人因被告陳光瑞過失傷害案件，經檢察官聲請沒入保證
金（99年度執聲沒字第299號），本院裁定如下：
    主  文
聲請駁回。
    理  由
一、聲請意旨略以：上列具保人張寶塵因被告陳光瑞過失傷害案
    件，經依本院指定之保證金額新臺幣（下同）1 萬元，出具
    現金保證後，將被告釋放，茲因該被告逃匿，依刑事訴訟法
    第118條之規定，應沒入具保人繳納之保證金（刑保字第112
    號），爰依同法第121條第1項規定聲請沒入具保人繳納之保
    證金等語。
二、按具保之被告逃匿者，應命具保人繳納指定之保證金額，並
    沒入之，不繳納者，強制執行。保證金已繳納者，沒入之，
    刑事訴訟法第118條第1項、第121條第1項分別定有明文。是
    沒入具保人繳納之保證金，應以被告在逃匿中為要件，而此
    事實之有無，法院應依職權調查之。又具保之被告經依法傳
    拘未獲，於裁定沒入保證金前，應先行通知具保人限期命將
    被告送案，於無效果時，始得為沒入之裁定（司法院70年10
    月28日廳刑一字第1104號研究意見參照）。蓋受刑人既經具
    保人具保在案，自應予具保人偕同受刑人到案之機會，於具
    保人經合法通知後，仍未偕同受刑人到案或無法偕同受刑人
    到案後，始認具保人未能盡其具保之義務及受刑人確有逃匿
    之情事，以符具保之制度本旨。
三、經查：
  (一)被告因過失傷害案件，經本院指定保證金1 萬元，並由具保
    人於民國98年3月5日出具現金保證後，將被告釋放，該案經
    本院於98年4月17日以97年度交易字第677號判決判處拘役20
    日，如易科罰金，以1,000元折算1日；嗣檢察官不服上訴，
    經臺灣高等法院於98年8月13日以98年度上易字第164號判決
    撤銷原判決，並判處被告拘役30日，如易科罰金，以1,000
    元折算1 日確定。又臺灣臺北地方法院檢察署前曾通知被告
    並命具保人帶同被告到案執行，均未見被告到案執行等情，
    固據聲請人提出被告及具保人戶役政資料、本院刑保字第11
    2 號刑事保證金收據、臺灣臺北地方法院檢察署命具保人帶
    同被告到庭函暨送達證書影本在卷可憑，足見受刑人確有傳
    拘未獲之情事無訛。
  (二)惟本件過失傷害案件與被告另犯之違反毒品危害防制條例案
    件（執行案號原分別為：臺灣臺北地方法院檢察署99年度執
    字第188號、99年度執字第2147 號）因合於刑法第50條之規
    定，業經臺灣高等法院99年3月26日以99年度聲字第802號裁
    定定其應執行刑為拘役60日，如易科罰金，以1,000折算1日
    確定，而現由該署以99年度執再字第390 號違反毒品危害防
    制條例案件執行中，此有臺灣高等法院99年度聲字第802 號
    裁定、被告之臺灣高等法院全國前案簡列表在卷足憑。茲因
    本件被告就上開二案件於臺灣高等法院定執行刑前係屬數案
    件，且本件具保人僅就被告所犯「過失傷害」案件為具保，
    此觀之本院刑保字第112 號刑事保證金收據案由欄所載甚明
    ，是其執行程序即應個別為之，殊不得僅憑被告另案所犯違
    反毒品危害防制條例案件已踐行合法傳喚拘提程序，即視為
    其執行程序之效力當然及於本案，而遽認無庸另就本案再行
    踐行合法傳拘程序。準此，聲請人就本件過失傷害案件聲請
    沒入保證金，自應以99年度執字第188 號為案由核發傳票及
    拘票；縱於合併執行後，亦應以99年度執再字第390 號「過
    失傷害」為案由傳、拘被告，方屬適法。然觀諸聲請人所檢
    附之臺灣臺北地方法院檢察署99年度執聲沒字第299 號聲請
    沒入具保人保證金案件卷宗所附之傳票及拘票，其案號及案
    由均僅記載「99年度執再字第390 號違反毒品危害防制條例
    案件」，足認其欲執行者，顯非前開保證金原所擔保之被告
    所犯過失傷害之刑事犯罪本案。再者，該署檢察官通知具保
    人遵期帶同被告到案接受執行函，其發文字號為「北檢治退
    99執再389號」，而該署99年度執再字第389號案件乃被告另
    案因違反毒品危害防制條例經本院98年度簡字第692 號判決
    判處有期徒刑3 月之執行案號，且該函說明欄亦係記載「臺
    端於98年3月5日以保證金新臺幣壹萬元，為受刑人陳光瑞『
    毒品防制條例案』具保停止羈押…」，其送達證書案號案由
    亦記載為「99年度執再字第389 號毒品防制條例」，此顯與
    具保人所具保之案件即「過失傷害」不同，綜上以觀，堪認
    聲請人並未以具保人具保之被告過失傷害案件為案由核發執
    行通知，而係以被告另案毒品危害防制條例為案由通知具保
    人帶同受刑人到案執行。從而，本件實無從認定聲請人就被
    告「過失傷害」案件確已對被告合法踐行傳拘程序，且本件
    聲請人既未以具保人具保之案由合法通知具保人，即尚難認
    為具保人就其具保義務有所認識，而有不履行其具保義務之
    歸責事由，是以，縱然受刑人確實傳拘未獲，因聲請人未能
    就本案適切通知具保人履行其保證義務，即不得遽予聲請沒
    入其繳納之保證金。綜上所述，本件聲請尚有未洽，應予駁
    回。
四、爰依刑事訴訟法第220條，裁定如主文。
中    華    民    國    99    年    12    月    13    日
                        刑事第十庭法  官  周玉琦
以上正本證明與原本無異。
如不服本裁定應於送達後5日內向本院提出抗告狀。
中    華    民    國    99    年    12    月    13    日
                                  書記官  謝貽婷

司法院資訊處製作；財團法人民間司法改革基金會備份。
